【裁判字號】    98,簡上,1001
【裁判日期】    980929
【裁判案由】    詐欺
【裁判全文】
臺灣板橋地方法院刑事判決            98年度簡上字第1001號
上  訴  人  臺灣板橋地方法院檢察署檢察官
被      告  丁○○
選任辯護人  黃國璋律師
上列上訴人因被告詐欺案件，不服本院98年度簡字第4602號中華
民國98年6 月23日第一審判決（聲請簡易判決處刑案號：98年度
偵字第3874號、第4924號，移送併辦案號：臺灣桃園地方法院檢
察署98年度偵字第2456號、第2461號、第5447號，及臺灣高雄地
方法院檢察署98年度偵字第15057 號），提起上訴，暨移送併辦
（臺灣板橋地方法院檢察署98年度偵字第16930 號），本院管轄
之第二審合議庭判決如下：
    主  文
原判決撤銷。
丁○○幫助意圖為自己不法之所有，以詐術使人將本人之物交付
，處有期徒刑參月，如易科罰金，以新台幣壹仟元折算壹日。緩
刑貳年。
    事  實
一、丁○○依其智識程度及社會經驗，預見將其申請之金融帳戶
    提款卡（含密碼）提供予不詳人士使用，可幫助不詳人士提
    領獲取詐欺犯罪所得，竟在該結果之發生不違背其本意之情
    形下，基於幫助詐欺取財之不確定故意，於民國九十七年六
    月二十日（即其後述申請開立銀行帳戶時間）起至同年十二
    月二十日（即後述受詐騙轉帳匯款之最初時間）前之間某日
    ，在不詳地點，將其於九十七年六月二十日申請開立之臺灣
    銀行公館分行（下稱臺灣銀行）帳號0000000000
    00號帳戶之提款卡及密碼等物，交付予詐欺犯成員即真實
    姓名年籍不詳之成年人，藉以幫助該詐欺犯成員所屬詐欺集
    團從事詐欺取財之犯行。嗣該詐欺集團成員意圖為自己不法
    之所有，利用丁○○所提供之前開臺灣銀行帳戶，於附表所
    示時間，並施以如附表所示之詐術，使丙○○、乙○○、戊○○、庚○○、鐘文卿及甲○○等人均陷於錯誤，先後依該
    詐欺集團成員之指示，於附表所示之時間，將如附表所示款
    項轉帳匯入上開臺灣銀行帳戶內，俟發現丙○○、乙○○、
    戊○○、庚○○、鐘文卿及甲○○等人將款項轉帳匯入前開
    臺灣銀行帳戶後，該詐欺犯成員隨即派員提領丁○○提供之
    上開銀行帳戶內款項。後因丙○○、乙○○、戊○○、庚○○、鐘文卿及甲○○等人發覺受騙，分別報警循線查悉上情
    。
二、案經臺北縣政府警察局中和分局移送臺灣板橋地方法院檢察
    署檢察官偵查後聲請以簡易判決處刑，及桃園縣政府警察局
    龜山分局、龍潭分局移送臺灣桃園地方法院檢察署檢察官偵
    查、高雄縣政府警察局湖內分局移送臺灣高雄地方法院檢察
    署檢察官偵查、臺北市政府警察局信義分局移送臺灣臺北地
    方法院檢察署檢察官呈請臺灣高等法院檢察署檢察長令轉臺
    灣板橋地方法院檢察署檢察官偵查後，移送本院併案審理。
    理  由
一、程序方面：
    查被告丁○○原就本件原審簡易判決提起上訴，嗣被告於本
    院九十八年九月十五日審理中陳明撤回上訴，並經本院記明
    筆錄在卷可稽，已發生撤回上訴之效力，但因本件檢察官已
    合法上訴，本院仍應為實體上之裁判。又被告及選任辯護人
    對於下列各項證據方法之證據能力均無意見，本院審酌各證
    據方法作成時之情況，認為並無不適當之情事，依刑事訴訟
    法第一百五十九條之五規定，均得作為證據，合先敘明。
二、認定犯罪事實所憑之證據及理由：
(一)上揭犯罪事實，業據被告丁○○於本院審理中坦承不諱（見
    本院九十八年九月十五日審判筆錄），並經證人即被害人丙○○、乙○○、戊○○、鐘文卿、庚○○及甲○○分別於警
    詢中證述其等被詐騙而轉帳匯款至被告於九十七年六月二十
    日申請開立臺灣銀行帳戶之情節綦詳，復有被告申請之臺灣
    銀行公館分行帳號000000000000號帳戶基本資
    料、交易明細表、證人丙○○提出之中華郵政公司存摺儲金
    簿影本、雅虎奇摩拍賣網頁資料、證人乙○○提出之中國信
    託商業銀行自動櫃員機交易明細表、雅虎奇摩拍賣網頁資料
    、證人戊○○提出之臺灣銀行自動櫃員機交易明細表、證人
    鐘文卿提出之台新國際商業銀行帳單資料、雅虎奇摩拍賣網
    頁資料、證人庚○○提出之合作金庫銀行自動櫃員機交易明
    細表、證人甲○○提出之華南商業銀行存摺影本各一件及警
    察機關受理詐騙帳戶通報警示簡便格式表、內政部警政署反
    詐騙案件紀錄表等件在卷可憑。
(二)又按任何人均可辦理金融帳戶提款卡（含密碼）使用，如無
    正當理由，實無借用他人帳戶提款卡使用之理，而銀行帳戶
    之金融卡及密碼亦事關個人財產權益之保障，其專有性甚高
    ，除非本人或與本人親密關係者，難認有何理由可自由流通
    使用該金融卡及密碼，一般人均有妥為保管及防止他人任意
    使用之認識，縱特殊情況偶需交付他人使用，亦必深入瞭解
    用途及合理性，始予提供，且該等專有物品如落入不明人士
    手中，而未加以闡明正常用途，極易被利用為與財產有關之
    犯罪工具，而有犯罪意圖者，非有正當理由，竟徵求他人提
    供帳戶，客觀上可預見其目的，係供為某筆資金之存入，後
    再行領出之用，且該筆資金之存入及提領過程係有意隱瞞其
    流程及行為人身分曝光之用意，一般人本於一般認知能力均
    易於瞭解，報章媒體復一再披露詐騙集團為規避查緝，故使
    用他人帳戶以遂行詐欺之不法犯罪態樣，被告為一智慮健全
    並有社會經驗之成年人，對此自難諉為不知，且被告任意交
    付銀行之帳戶金融卡、密碼等物予他人，該人既有使用帳戶
    之需，竟不思自行申辦，反大費周章收集他人帳戶提款卡、
    密碼使用，顯與一般交易常情相悖，則其用途實屬可疑，足
    證被告應可預見銀行帳戶之提款卡（含密碼）等物提供他人
    使用，將幫助他人實施詐欺犯罪，竟仍將其帳戶之提款卡、
    密碼交付該來路不明之人，是縱無證據證明被告明知該人之
    犯罪態樣係以該帳戶供詐欺之用，惟其顯具縱有人以其銀行
    帳戶實施詐欺犯罪亦不違背其本意之幫助意思至明。被告自
    白核與事實相符，堪以採信。綜上所述，本案事證明確，被
    告犯行洵堪認定。
三、核被告所為，係犯刑法第三十條第一項、第三百三十九條第
    一項之幫助詐欺取財罪。被告以一提供上開臺灣銀行帳戶之
    幫助行為，幫助上述詐欺集團成員實施六詐欺取財之犯罪行
    為，致使附表所示六名被害人丙○○、乙○○、戊○○、庚○○、鐘文卿及甲○○之財產法益受侵害，同時觸犯上開六
    相同之幫助詐欺取財罪名，為想像競合犯，應依刑法第五十
    五條規定，從一重處斷。至檢察官聲請簡易判決處刑之犯罪
    事實雖未敘及被告幫助詐欺被害人鐘文卿、甲○○及丙○○
    部分之犯行，然此部分犯行與前揭檢察官聲請簡易判決處刑
    並經本院判決有罪部分，有想像競合犯之裁判上一罪關係，
    已如前述，並經檢察官移送併辦，本院自應併予審理。又被
    告以幫助之意思，參與構成要件以外之行為，為幫助犯，應
    依同法第三十條第二項之規定，按正犯之刑減輕之。
四、本件原審詳察，以被告罪證明確，予以論罪科刑，固非無見
    。惟查被告提供上開臺灣銀行帳戶予詐騙集團成員用以幫助
    詐欺被害人乙○○、戊○○、庚○○、鐘文卿、甲○○外，
    亦同時幫助詐欺被害人丙○○，此部分犯罪事實應為檢察官
    聲請簡易判決處刑效力所及，業如前述，原審未及審酌，容
    有未洽。檢察官上訴意旨以原審未就前開移送併辦部分併予
    審理，指摘原判決不當，為有理由，是本件原判決既有可議
    ，自應由本院合議庭予以撤銷改判。爰審酌被告將提款卡及
    密碼交付他人，助長他人犯罪，增加被害人尋求救濟及治安
    機關查緝犯罪之困難，危害被害人財產安全及社會治安，兼
    衡被告之素行狀況、智識程度、犯罪手段、動機及各被害人
    遭詐騙之金額，暨被告於本院審理中坦承犯行，並已與被害
    人達成和解（見卷附被告提出之和解書六件），尚有悔意等
    一切情狀，量處如主文所示之刑，並諭知易科罰金之折算標
    準，以資懲儆。末查，被告前未曾因故意犯罪受有期徒刑以
    上刑之宣告，此有臺灣高等法院被告前案紀錄表一份附卷可
    稽，被告因一時失慮，致觸犯本件犯行，於本院審理中坦承
    犯行，經此偵審程序及罪刑之宣告，當知所警惕，信無再犯
    之虞，本院認所宣告之刑以暫不執行為適當，併予宣告緩刑
    二年，以啟自新。
據上論斷，應依刑事訴訟法第四百五十五條之一第一項、第三項
、第三百六十九條第一項前段、第三百六十四條、第二百九十九
條第一項前段，刑法第三十條、第三百三十九條第一項、第五十
五條、第四十一條第一項前段、第七十四條第一項第一款，刑法
施行法第一條之一，判決如主文。
本案經檢察官李巧菱到庭執行職務。
中    華    民    國    98    年    9     月    29    日
                  刑事第九庭    審判長法  官  白光華
                                      法  官  賴彥魁
                                      法  官  楊志雄
以上正本證明與原本無異
本件不得上訴
                                      書記官  陳春銘
中    華    民    國    98    年    9     月    29    日
附錄本案論罪科刑法條全文：
刑法第339條第1項
意圖為自己或第三人不法之所有，以詐術使人將本人或第三人之
物交付者，處5 年以下有期徒刑、拘役或科或併科1 千元以下罰
金。
附表：
┌──┬───┬──────┬────────┬────────────┐
│編號│被害人│匯款時間    │匯款金額（新台幣│詐騙方式                │
│    │      │            │）及帳戶        │                        │
├──┼───┼──────┼────────┼────────────┤
│1   │丙○○│九十七年十二│匯款四千二百元至│丙○○於九十七年十二月二│
│    │      │月二十日下午│被告前開臺灣銀行│十日下午某時，瀏覽雅虎奇│
│    │      │四時十三分  │帳戶            │摩拍賣網站時，看見詐欺集│
│    │      │            │                │團成員該網站上刊登拍賣無│
│    │      │            │                │敵CD八六八翻譯機之訊息，│
│    │      │            │                │致丙○○陷於錯誤，而出價│
│    │      │            │                │競標，並以四千二百元之價│
│    │      │            │                │錢得標後，丙○○依指示於│
│    │      │            │                │左列時間在臺北市華南銀行│
│    │      │            │                │內湖分行自動櫃員機，匯款│
│    │      │            │                │左列金額至指定之被告上開│
│    │      │            │                │臺灣銀行帳戶。          │
├──┼───┼──────┼────────┼────────────┤
│2   │乙○○│九十七年十二│匯款一萬八千元至│乙○○於九十七年十二月二│
│    │      │月二十日下午│被告前開臺灣銀行│十日下午二時，瀏覽雅虎奇│
│    │      │四時二十二分│帳戶            │摩拍賣網站時，看見詐欺集│
│    │      │            │                │團成員該網站上刊登拍賣  │
│    │      │            │                │SONYBRAVIA32吋液晶電視組│
│    │      │            │                │之訊息，致乙○○陷於錯誤│
│    │      │            │                │，而出價競標，並以一萬八│
│    │      │            │                │千元之價錢得標後，乙○○│
│    │      │            │                │依指示於左列時間在中和市│
│    │      │            │                │某便利商店自動櫃員機，匯│
│    │      │            │                │款左列金額至指定之被告上│
│    │      │            │                │開臺灣銀行帳戶。        │
├──┼───┼──────┼────────┼────────────┤
│3   │戊○○│九十七年十二│轉帳六千元至被告│戊○○於九十七年十二月二│
│    │      │月二十日下午│前開臺灣銀行帳戶│十日下午四時三十分，瀏覽│
│    │      │五時四十七分│                │雅虎奇摩拍賣網站時，看見│
│    │      │            │                │詐欺集團成員該網站上刊登│
│    │      │            │                │拍賣筆記型電腦之訊息，致│
│    │      │            │                │戊○○陷於錯誤，隨即透過│
│    │      │            │                │ＭＳＮ即時通與詐欺集團成│
│    │      │            │                │員連絡，雙方以六千元之價│
│    │      │            │                │錢成交，詐欺集團成員並向│
│    │      │            │                │戊○○表示同年十二月二十│
│    │      │            │                │二日即可完成取貨，戊○○│
│    │      │            │                │即依指示於左列間至臺灣銀│
│    │      │            │                │行自動櫃員機，匯款左列金│
│    │      │            │                │額至指定之被告上開臺灣銀│
│    │      │            │                │行帳戶。                │
├──┼───┼──────┼────────┼────────────┤
│4   │己○○│九十七年十二│轉帳四千元至被告│己○○於九十七年十二月二│
│    │      │月二十日晚間│前開臺灣銀行帳戶│十日下午某時許，瀏覽雅虎│
│    │      │八時四分    │                │奇摩拍賣網站時，看見詐欺│
│    │      │            │                │集團成員該網站上刊登拍賣│
│    │      │            │                │捷安特折疊車之訊息，致鍾│
│    │      │            │                │文卿陷於錯誤，而出價競標│
│    │      │            │                │，並以四千元之價錢得標後│
│    │      │            │                │，己○○依指示於左列時間│
│    │      │            │                │透過網路ＡＴＭ，匯款左列│
│    │      │            │                │金額至指定之被告上開臺灣│
│    │      │            │                │銀行帳戶。              │
├──┼───┼──────┼────────┼────────────┤
│5   │庚○○│九十七年十二│轉帳七千元至被告│庚○○於九十七年十二月二│
│    │      │月二十一日上│前開臺灣銀行帳戶│十一日某時許，瀏覽某拍賣│
│    │      │午十一時四十│                │網站時，看見詐欺集團成員│
│    │      │六分        │                │該網站上刊登拍賣相機之訊│
│    │      │            │                │息，致庚○○陷於錯誤，而│
│    │      │            │                │出價競標，並以七千元之價│
│    │      │            │                │錢得標後，即依指示於左列│
│    │      │            │                │時間至合作金庫銀行自動櫃│
│    │      │            │                │員機，匯款左列金額至指定│
│    │      │            │                │之被告上開臺灣銀行帳戶。│
├──┼───┼──────┼────────┼────────────┤
│6   │甲○○│九十七年十二│轉帳一萬五千元至│甲○○於九十七年十二月二│
│    │      │月二十一日十│被告前開臺灣銀行│十一日上午十一時，瀏覽露│
│    │      │一時四十六分│帳戶            │天拍賣網站時，看見詐欺集│
│    │      │            │                │團成員該網站上刊登拍賣筆│
│    │      │            │                │記型電腦之訊息，致甲○○│
│    │      │            │                │陷於錯誤，而出價競標，並│
│    │      │            │                │以一萬五千元之價錢得標後│
│    │      │            │                │，甲○○依指示於左列時間│
│    │      │            │                │在自動櫃員機，匯款轉帳左│
│    │      │            │                │列金額至指定之被告上開臺│
│    │      │            │                │灣銀行帳戶。            │
└──┴───┴──────┴────────┴────────────┘


司法院資訊處製作；財團法人民間司法改革基金會備份。
